【裁判字號】    89,交易,54
【裁判日期】    890911
【裁判案由】    過失傷害
【裁判全文】
台灣苗栗地方法院刑事判決                          八十九年度交易字第五四號
    公  訴  人  臺灣苗栗地方法院檢察署檢察官
    被      告  甲○○
右列被告因過失傷害案件，經檢察官提起公訴（八十九年度偵字第一三一六號），本
院判決如左：
    主  文
甲○○因過失傷害人，處有期徒刑月，如易科罰金，以佰元折算壹日。
    事  實
一、甲○○於民國八十八年五月四日下午四時四十三分許，駕駛車號ＨＭＫ─七０八
    號重型機車，沿苗栗縣頭份鎮○○路由南往北行駛，行經該路與吉祥路無號誌且
    未設有行人穿越道之交岔路口時，原應注意汽車（包括機器腳踏車）行駛時，駕
    駛人應注意車前狀況，並隨時採取必要之安全措施，另汽車司機有隨時警戒前方
    ，預防危險發生之義務。當時之天候雖為雨，但日間光線充足，路面無缺陷，亦
    無障礙物，視距良好，並無不能注意之情事，竟未注意車前況狀，並隨時採取必
    要之安全措施，致撞及沿水源路由北往南行駛，至該交岔路口時先停下，然後牽
    腳踏車過馬路欲至對面吉祥路，疏未注意在未設有行人穿越道亦非禁止穿越之路
    段穿越道路時，應注意左右無來車，始可小心迅速穿越，即貿然穿越之行人乙○
    ○及其所牽的腳踏車，致乙○○人車倒地，受有頭部外傷併腦震盪蜘蛛膜下腔出
    血、頭皮血腫及撕裂傷八公分、唇部撕裂傷二公分及頸部、胸部挫傷暨右小腿多
    處擦傷等傷害。
二、案經乙○○訴由苗栗縣警察局頭份分局報請臺灣苗栗地方法院檢察署檢察官偵查
    起訴。
    理  由
一、訊據被告甲○○坦承有於前開時地騎乘機車撞及乙○○及其腳踏車，致乙○○受
    有上開傷害等情不諱，核與被害人乙○○指述之情節相符，並有道路交通事故調
    查報告表一紙、診斷證明書二份及現場照片五幀在卷可憑。足見被告上開自白部
    分與事實相符。惟被告矢口否認有何過失傷害之犯行，辯稱：伊有注意車前狀況
    ，且有按喇叭，是對方未讓伊先行才發生車禍云云。經查：被告在本院審理時自
    承在五、六十公尺處就已看到被害人（見本院八十九年八月二十九日筆錄），而
    被害人乙○○自陳伊騎至該路口時下車牽著腳踏車要過馬路（見本院八十九年七
月十一日筆錄）。查乙○○年約八十歲，且在行走時牽著腳踏車，速度緩慢，即
    令如被告所辯，乙○○當時係騎著腳踏車要轉至吉祥路（惟此除被告之供詞外，
    並無其他証據足以証明），惟依乙○○的年齡及腳踏車速度暨其當時係要轉彎等
    情以觀，速度亦不可能很快。參諸現場照片，該處之道路筆直，且雙向各僅一車
    道（見偵卷第十、十一頁），被害人乙○○在前方的動向，被告可一目了然。況
    其在五、六十公尺處即已看見被害人。且本件之撞擊點係在被告車道（見偵卷第
    九頁之道路交通事故調查報告表），可見乙○○已有橫越道路的動作，被告自應
    注意前方路況，乃竟撞上正橫越道路的乙○○，自未注意車前狀況。雖乙○○在
    未設有行人穿越道亦非禁止穿越之路段穿越道路時，未注意左右無來車，即穿越
    道路，亦有過失，但仍無解於被告之上開過失，且亦非有按喇叭即可不顧前方路
    況。矧道路交通事故調查報告表上亦認定本件車禍的主要肇事因素為被告未注意
    車前狀況（見偵卷第九頁）。足見被告上開所辯有注意車前狀況，且有按喇叭，
    是對方未讓伊先行才發生車禍云云，應係卸責之詞，委不足採。
二、按汽車行駛時，駕駛人應注意車前狀況，並隨時採取必要之安全措施；又行人在
    未設有行人穿越道亦非禁止穿越之路段穿越道路時，應注意左右無來車，始可小
    心迅速穿越，道路交通安全規則第九十四條第三項及第一百三十四條第五款分別
    定有明文。再者，汽車司機有隨時警戒前方，預防危險發生之義務（最高法院三
    十八年台上字第十六號判例參照）。查該處係無號誌且未設有行人穿越道之交岔
    路口，當時之天候雖為雨，但日間光線充足，路面無缺陷，亦無障礙物，視距良
    好，有前開道路交通事故調查報告表可稽。被告當時並無不能注意之情事，詎其
    應注意，並能注意，而不注意車前況狀，並隨時採取必要之安全措施，致撞及乙
    ○○及其所牽的腳踏車，致乙○○受有上開傷害，自有過失。雖乙○○於牽腳踏
    車在未設有行人穿越道亦非禁止穿越之路段穿越道路時，未注意左右無來車，即
    穿越道路，亦有過失（查乙○○坦承當時其係牽著腳踏車過馬路【見本院八十九
    年七月十一日筆錄】，其既係行走牽行中被撞而非騎乘腳踏車行駛中被撞，起訴
    書誤為乙○○之過失為轉彎車輛未讓直行車先行，附為敘明），但對被告之上開
    過失並無影響。又乙○○係因被告騎乘機車撞及而受傷，其間並有相當之因果關
    係，本件事証明確，被告犯行應堪認定。
三、核被告因過失傷害人，所為係犯刑法第二百八十四條第一項前段之過失傷害罪。
    爰審酌本件被告過失情節之輕重、車禍造成被害人傷害之情形及犯後否認犯行，
    且未賠償被害人損害之態度暨本件車禍之發生被害人方面亦有過失等一切情狀，
    量處如主文所示之刑，並諭知易科罰金之折算標準。
據上論斷，應依刑事訴訟法第二百九十九條第一項前段、刑法第二百八十四條第一項
前段、第四十一條、罰金罰鍰提高標準條例第一條前段、第二條，判決如主文。
本案經檢察官黃智勇到庭執行職務。
中    華    民    國      八十九      年      九      月      十一      日
                                      台灣苗栗地方法院交通法庭
                                          法  官  劉  興  浪
右正本證明與原本無異。
如不服本判決，應於收受本判決後十日內，向本院提出上訴狀（須附繕本），上訴於
台灣高等法院台中分院。
                                          書記官  陳  建  分
中    華    民    國      八十九      年      九      月      十一      日
附錄論罪科刑法條
刑法第二百八十四條第一項前段：
因過失傷害人者，處六月以下有期徒刑、拘役或五百元以下罰金。


司法院資訊處製作；財團法人民間司法改革基金會備份。
